臺灣桃園地方法院民事判決　九十二年度重訴字第四一號
　　原　　　告　　己○○
　　兼　法　定
　　代　理　人　　丁○○
　　原　　　告　　辛○○○
　　共　　　同
　　訴訟代理人　　蘇衍維律師
　　複　代理人　　丙○○
　　被　　　告　　甲○○
　　訴訟代理人　　王嘉翎律師
右當事人間因過失致死案件，原告提起刑事附帶民事訴訟，請求損害賠償，經本院刑
事庭移送前來，本院於中華民國九十三年五月六日言詞辯論終結，判決如左：
    主      文
被告應連帶給付原告辛○○○新臺幣捌萬伍仟柒佰拾玖元，及自民國九十一年十二月
十三日起至清償日止，按週年利率百分之五計算之利息。
被告應連帶給付原告丁○○新臺幣壹拾肆萬柒仟參佰柒拾壹元，及自民國九十一年十
二月十三日起至清償日止，按週年利率百分之五計算之利息。
被告應連帶給付原告己○○新臺幣伍拾肆萬肆仟肆佰拾壹元，及自民國九十一年十二
月十三日起至清償日止，按週年利率百分之五計算之利息。
原告其餘之訴駁回。
訴訟費用由被告連帶負擔十分之二，餘由原告負擔。
本判決第一項得假執行。但被告如以新臺幣捌萬伍仟柒佰拾玖元或同額面之新竹國際
商業銀行可轉讓定期存單為原告辛○○○預供擔保，得免為假執行。
本判決第二項得假執行，但被告如以新臺幣壹拾肆萬柒仟參佰柒拾壹元或同面額之新
竹國際商業銀行可轉讓定期存單為原告丁○○預供擔保，得免為假執行。
本判決第三項於原告己○○以新臺幣壹拾捌萬伍仟元為被告預供擔保，得假執行。但
被告如以新臺幣伍拾肆萬肆仟肆佰拾壹元或同面額之新竹國際商業銀行可轉讓定期存
單為原告己○○預供擔保，得免為假執行。
原告其餘假執行之聲請駁回。
    事      實
甲、原告方面：
一、聲明：
（一）被告應連帶給付原告丁○○新臺幣（下同）一百九十八萬三千零四十五元及自
      起訴狀繕本送達翌日起至清償日止，按年息百分之五計算之利息。
（二）被告應連帶給付原告辛○○○一百一十六萬五千四百八十二元及自起訴狀繕本
      送達翌日起至清償日止，按年息百分之五計算之利息。
（三）被告應連帶給付原告己○○一百九十二萬七千六百九十三元及自訴狀繕本送達
      翌日起至清償日止，按年息百分之五計算之利息。
（四）原告均願供擔保，請准宣告假執行。
二、陳述：
（一）被告甲○○受僱於被告乙○○○○○○○○任職司機，於民國九十年八月九日
      十九時十分許，駕駛車牌號碼八Ｆ－○五五號營業用大貨車沿桃園縣平鎮市○○路由埔心往桃園縣中壢市方向行駛，於行至平鎮市○○路○段四二二之二號
      前路中無號誌之中央分隔島缺口時，應注意看清無往來車輛，始得迴轉。詎其
      能注意，且當時為晴天、缺口內無障礙物、視距良好，亦無不能注意情事，竟
      未注意看清有無來往車輛，即自該路中缺口處迴轉。適訴外人羅賢原駕駛車牌
      號碼Ｖ七－三四○九號自用小客車亦沿同路自埔心往中壢方向行來，撞及被告
      甲○○所駕前開大貨車之車尾，訴外人羅賢原因而顱骨骨折併顱內出血、頭部
      外傷，送醫不治死亡。
（二）被告甲○○所駕駛之上開大貨車於肇事地點載貨行駛時，係履行與被告乙○○○○○○○○間之僱用契約，自屬執行職務之行為，其因過失致訴外人羅賢原
      於死，依民法第一百八十四條、第一百八十八條第一項前段之規定，應由被告
      二人連帶負賠償責任，而原告依民法第一百九十二條、第一百九十四條之規定
      ，得向被告二人請求賠償之損害如下：(1)醫藥費用：原告丁○○支出訴外人羅
      賢原之醫藥費計一萬四千零八十八元。(2)殯葬費用：原告丁○○所支出之殯葬
      費用共計十五萬三千四百六十元。(3)扶養費用：原告丁○○、辛○○○、己○○分別為訴外人羅賢原之配偶、母、子，並均於訴外人羅賢原生前即受其扶養
      ，而原告丁○○為五十八年六月二日生，現年三十二歲，依內政部八十九年台
      閩地區簡易生命表所載之女性平均餘命表所示，尚有四十七點三二年壽命，故
      仍有四十七年可受訴外人羅賢原扶養，按每年扶養親屬寬減額七萬四千元計算
      ，且依霍夫曼式計算法扣除中間利息，所得一次請求之扶養費總額為一百八十
      一萬五千四百九十七元；原告辛○○○為十八年三月二十五日生，現年七十二
      歲，依上開女性平均餘命表，尚有十一點九六年壽命，故仍有十一年可受訴外
      人羅賢原扶養，按每年扶養親屬寬減額七萬四千元計算，且依霍夫曼式計算法
      扣除中間利息，所得一次請求之扶養費總額為六十六萬一千九百二十六元；原
      告己○○為八十八年三月八日生，現年二歲，至成年為止尚得受訴外人羅賢原
      扶養十七年，按每年扶養親屬寬減額七萬四千元計算，且依霍夫曼式計算法扣
      除中間利息，所得一次請求之扶養費總額為九十二萬七千六百九十三元。此部
      分原告三人各得依民法第一千一百十四條第一項、第一千一百十六之一條規定
      ，請求被告二人連帶賠償之。(4)精神慰撫金：原告三人均與訴外人羅賢原關係
      密切，且因此車禍致精神上受重大刺激，痛苦異常，爰各請求被告二人連帶賠
      償慰撫金一百萬元。另原告雖自強制汽車保險領取死亡給付一百四十萬元、傷
      害醫療給付八千三百九十元，但被告之賠償金額不應扣除此部分之保險給付。
（三）綜上所述，爰依法訴請判決如訴之聲明所示。
三、證據：提出戶籍謄本、臺灣桃園地方法院檢察署九十年偵字第一四六○五號起訴
    書、八十九年臺灣省簡易生命表各乙份、長庚紀念醫院醫療費用收據二紙、壢新
    醫院收據二紙、葬儀社估價單、收據、戶籍登記簿謄本、戶籍登記除戶簿謄本各
    乙紙、戶籍謄本四份、強制汽車保險計算書乙紙（均為影本）。
乙、被告甲○○方面：
一、聲明：駁回原告之訴及假執行之聲請。如受不利判決，願提供現金或同面額之新
    竹國際商業銀行可轉讓定期存單為擔保，請准免為假執行。
二、陳述：本件車禍之發生，固與被告甲○○於迴轉時，未能及時注意有無往來車輛
    有關，然被害人即訴外人羅賢原未注意被告甲○○所駕大貨車在前之狀況，未減
    速慢行，亦為肇事之原因，故本件應有民法第二百十七條第一項過失相抵規定之
    適用。再原告請求之扶養費部分，原告丁○○尚有謀生能力，且生活並未陷於困
    難，故其請求一百八十餘萬元過高；原告辛○○○之其他扶養義務人應與訴外人
    羅賢原分擔扶養義務；原告羅慧予之扶養費用應由其母即原告丁○○負擔一半。
    另精神慰撫金之金額，除須依被害人及其家屬身體上及心理上受傷害之程度作為
    考量，尚須斟酌被害人與加害人雙方之經濟、身分地位，被害人與有過失等情況
    作為衡量標準，被告甲○○目前無工作，且無資力，雖對本件車禍發生深表遺憾
    及歉疚，然本件事故非被告甲○○所願或故意，故此部分原告請求三百萬元過高
    。綜上所述，爰請判決如答辯聲明所示。
三、證據：提出臺灣省車輛行車事故覆議鑑定委員會九十一年八月二日府覆議字第九
    一一三○七號函影本、本院九十年度交訴字第一四八號刑事判決影本各乙份。
丙、被告乙○○○○○○○○部分：
一、聲明：原告之訴駁回。若受不利判決，願供擔保請准宣告免為假執行。
二、陳述：被告甲○○並非被告乙○○○○○○○○僱用之司機，從未為被告乙○○○○○○○○執行職務而駕駛前開大貨車。因被告甲○○為被告邱瑞烔之友人，
    曾向被告邱瑞烔商借上開大貨車欲載運鋼鐵，被告邱瑞烔係於本件車禍當日晚間
    近七時始將上開大貨車借予被告甲○○使用，是被告甲○○於車禍當日駕駛該車
    並非履行其與被告乙○○○○○○○○間之僱用契約，被告邱瑞烔無庸對原告負
    賠償責任。縱認被告甲○○受雇於被告乙○○○○○○○○，但車禍發生時被告
    甲○○並非執行職務，則亦無民法第一百八十八條之適用。因被告甲○○業於鈞
    院刑事庭九十年十月四日庭訊時稱（問：當時是否係佳福廣告社的司機？）「不
    是，我向他借車載貨，當時是載一些廢鐵去資源回收，把它交給回收的處理，當
    時是剛要去載，當時係空車，要去大園載，從平鎮出發。．．．朋友問我有沒有
    辦法把那些廢鐵處理掉，他現在桃園監獄，叫彭德彬。．．．油錢係我付」等語
    。況且本件車禍發生時間係晚間七時十分許，已逾下班時間，不可能再從事掛招
    牌之工作，顯然被告甲○○係借用車輛用於私人用途。又被告甲○○於鈞院刑事
    庭九十一年八月二十七日庭訊時稱：「˙˙˙當時我不須要開車」，故縱然被告
    甲○○偶爾到被告乙○○○○○○○○處幫忙，但其幫忙之事項內容並不包括開
    車。又原告丁○○所請求之扶養費用應由成年後之原告己○○分擔。另被告邱瑞
    烔為六十年次，學歷國中畢業，經歷為招牌製作業，現從事廣告業。家庭狀況小
    康，名下之財產有廣告吊車一輛，車牌號碼８Ｆ０５５號，存款在新竹國際商業
    銀行平鎮分行，帳號：00000000000，帳戶餘額：四百一十二元。綜
    上所述，爰請求判決如答辯之聲明所示。
三、證據：聲請訊問證人彭德彬及勘驗被告甲○○九十年八月十日於桃園縣警察局接
    受訊問時之錄音帶及錄影帶。
丁、本院依職權調本院九十年度交訴字第一四八號、臺灣高等法院九十二年度交上訴
    字第二號刑事卷宗並函請財政部臺灣省北區國稅局以九十二年九月三十日北區國
    稅資訊字第○九二一○五四一三七號函提被告佳福廣告社之財產歸屬資料清單乙
    紙、臺灣省南區國稅局屏東縣分局以九十二年十月三日以南區國稅屏縣四字第○
    九二○○四三九五一號函提原告丁○○、蔡彗予所得資料清單及歸戶財產清單六
    紙、臺灣省北區國稅局楊梅稽徵所以九十二年十月八日北區國稅楊梅二字第○九
    二一○一二三四八號函提被告甲○○歸戶財產清單、九十年度綜合所得稅申報書
    各乙紙、桃園縣楊梅鎮地政事務所以九十三年二月十七日以楊地資字第○九三○○○一五六六號函提桃園縣新屋鄉○○段第二五六地號土地登記謄本乙份、新竹
    國際商業銀行平鎮分行以九十三年二月十九日竹商銀平鎮字第○○四七之一號函
    覆帳號00000000000號之存款餘額、臺灣省北區國稅局新莊稽徵所以
    九十三年二月二十日北區國稅新莊二字第○九三一○○四一四五號函提原告辛○○○財產歸屬資料清單乙紙、楊梅稽徵所以九十三年四月九日北區國稅楊梅二字
    第○九三一○○三二七九號函提被告甲○○九十年度、九十一年度綜合所得稅各
    類所得資料清單二紙附卷。
    理      由
一、按訴狀送達後，原告不得將原訴變更或追加他訴。但擴張或減縮應受判決事項之
    聲明者，不在此限，民事訴訟法第二百五十五條第一項第三款定有明文。經查，
    本件原告起訴時，訴之聲明原告丁○○之部分初為請求被告應連帶給付其四百三
    十六萬五千四百九十七元；原告辛○○○之部分則為請求被告應連帶給付其一百
    六十六萬一千九百二十六元，及均自訴狀繕本送達翌日起至清償日止，按年息百
    分之五計算之利息；嗣於訴狀繕本送達被告二人後，原告丁○○、辛○○○就此
    部分始不變更其訴訟標的而各減縮其聲明為如上開事實欄中其訴之聲明所示，核
    原告丁○○、辛○○○此部分所為訴之變更，顯均屬減縮應受判決事項之聲明，
    揆諸上揭法律規定，均應准許，此先敘明。
二、原告起訴主張，被告甲○○受僱於被告乙○○○○○○○○任職司機，於九十年
    八月九日十九時十分許，執行職務駕駛車牌號碼八Ｆ－○五五號營業用大貨車沿
    桃園縣平鎮市○○路由埔心往桃園縣中壢市方向行駛，於行至平鎮市○○路○段
    四二二之二號前路中無號誌之中央分隔島缺口時，應注意看清無往來車輛，始得
    迴轉。詎其能注意，且當時為晴天、缺口內無障礙物、視距良好，亦無不能注意
    情事，竟未注意有無來往車輛，即自該路中缺口處迴轉。適訴外人羅賢原駕駛車
    牌號碼Ｖ七－三四○九號自用小客車亦沿同路自埔心往中壢方向行來，撞及被告
    甲○○所駕前開大貨車之車尾，訴外人羅賢原因而顱骨骨折併顱內出血、頭部外
    傷，送醫不治死亡。原告三人因被告甲○○上開侵權行為受有下列損害：(1)醫藥
    費用：原告丁○○支出訴外人羅賢原之醫藥費計一萬四千零八十八元。(2)殯葬費
    用：原告丁○○所支出之殯葬費用共計十五萬三千四百六十元。(3)扶養費用：原
    告丁○○、辛○○○、己○○分別為訴外人羅賢原之配偶、母、子，並均於訴外
    人羅賢原生前即受其扶養，而原告丁○○為五十八年六月二日生，現年三十二歲
    ，依內政部八十九年台閩地區簡易生命表所載之女性平均餘命表所示，尚有四十
    七點三二年壽命，故仍有四十七年可受訴外人羅賢原扶養，按每年扶養親屬寬減
    額七萬四千元計算，且依霍夫曼式計算法扣除中間利息，所得一次請求之扶養費
    總額為一百八十一萬五千四百九十七元；原告辛○○○為十八年三月二十五日生
    ，現年七十二歲，依上開女性平均餘命表，尚有十一點九六年壽命，故仍有十一
    年可受訴外人羅賢原扶養，按每年扶養親屬寬減額七萬四千元計算，且依霍夫曼
    式計算法扣除中間利息，所得一次請求之扶養費總額為六十六萬一千九百二十六
    元；原告己○○為八十八年三月八日生，現年二歲，至成年為止尚得受訴外人羅
    賢原扶養十七年，按每年扶養親屬寬減額七萬四千元計算，且依霍夫曼式計算法
    扣除中間利息，所得一次請求之扶養費總額為九十二萬七千六百九十三元。
    (4)精神慰撫金：原告三人均與訴外人羅賢原關係密切，且因此車禍致精神上受重
    大刺激，痛苦異常，各受有相當於一百萬元之非財產上損害。原告雖自強制汽車
    保險領取死亡給付一百四十萬元、傷害醫療給付八千三百九十元，但被告連帶賠
    償之金額不應扣除此部分之保險給付。綜上所述，爰依民法第一百八十四條、第
    一百八十八條第一項前段、第一百九十二條、第一百九十四條規定之法律關係，
    訴請判決如訴之聲明所示等語。
    被告甲○○以：本件車禍訴外人羅賢原未注意被告甲○○所駕大貨車在前之狀況
    ，未減速慢行，亦為肇事之原因，故其與有過失。再原告丁○○尚有謀生能力，
    且生活並未陷於困難，故其請求扶養費一百八十餘萬元過高；原告辛○○○之其
    他扶養義務人應與訴外人羅賢原分擔扶養義務；原告羅慧予之扶養費用應由其母
    即原告丁○○負擔一半。另精神慰撫金之金額，除須依被害人及其家屬身體上及
    心理上受傷害之程度作為考量，尚須斟酌被害人與加害人雙方之經濟、身分地位
    ，被害人與有過失等情況作為衡量標準，被告甲○○目前無工作，且無資力，雖
    對本件車禍發生深表遺憾及歉疚，然本件事故非被告甲○○所願或故意，故此部
    分原告請求共三百萬元過高，爰請判決如答辯聲明所示等語，資為抗辯。
    被告乙○○○○○○○○則以：被告甲○○並非被告乙○○○○○○○○僱用之
    司機，其於九十年八月九日向被告乙○○○○○○○○借用上開大貨車欲為私人
    用途即載鋼鐵。縱認被告甲○○受雇於被告乙○○○○○○○○，但車禍發生時
    被告甲○○並非執行職務，則亦無民法第一百八十八條之適用。因被告甲○○業
    於鈞院刑事庭九十年十月四日庭訊時稱伊係向被告乙○○○○○○○○借車載廢
    鐵去資源回收，且伊自付油錢等語；又被告甲○○縱然偶爾到被告乙○○○○○○○○處幫忙，其幫忙內容亦不包括開車。另被告邱瑞烔為六十年次，學歷國中
    畢業，經歷為招牌製作業，現從事廣告業。家庭狀況小康，名下之財產有廣告吊
    車一輛，車牌號碼８Ｆ０５５號，存款在新竹國際商業銀行平鎮分行，帳號：0
    0000000000，帳戶餘額：四百一十二元。又原告丁○○所請求之扶養
    費用應由成年後之原告己○○分擔。綜上，爰請求判決如答辯聲明所示等語置辯
    。
三、原告所主張，被告甲○○於九十年八月九日十九時十分許，駕駛車牌號碼八Ｆ－
    ○五五號營業用大貨車沿桃園縣平鎮市○○路由埔心往桃園縣中壢市方向行駛，
    於行至平鎮市○○路○段四二二之二號前路中無號誌之中央分隔島缺口時，應注
    意看清無往來車輛，始得通過，詎其能注意，且當時為晴天、缺口內無障礙物、
    視距良好，亦無不能注意情事，竟未注意有來往車輛，即自該路中缺口處迴轉。
    適訴外人羅賢原駕駛車牌號碼Ｖ七－三四○九號自用小客車亦沿同路自埔心往中
    壢方向行來，撞及被告甲○○所駕前開大貨車之車尾，訴外人羅賢原因而顱骨骨
    折併顱內出血、頭部外傷，送醫不治死亡之事實，業據提出臺灣桃園地方法院檢
    察署九十年偵字第一四六○五號起訴書乙份為證，並為被告二人所不爭執，復經
    本院依職權調本院九十年度交訴字第一四八號卷、臺灣高等法院九十二年度交上
    訴字第二號卷查核，被告甲○○確於上開時、地與訴外人羅賢原發生車禍，致訴
    外人羅賢原死亡，有道路交通事故調查報告表乙份、現場及車輛照片十八張附於
    臺灣桃園地方法院檢察署九十年度相字第三○八號卷內足憑（見該卷第九頁、第
    十一頁至第十九頁），而訴外人羅賢原確係因本件車禍而致顱骨骨折併顱內出血
    、頭部外傷不治死亡，亦經臺灣桃園地方法院檢察署檢察官督同法醫相驗屬實，
    有相驗屍體證明書、勘驗筆錄、驗斷書各乙份在卷足憑（見上開卷宗第二十頁至
    第三十頁）。按汽車迴車前，應暫停並顯示左轉燈光或手勢，看清無來往車輛，
    並注意行人通過，始得迴車，道路交通安全規則第一百零六條第五款定有明文。
    被告甲○○駕車行經上開路段，於路中缺口處迴車時，因其車型甚大，於迴轉時
    自須費時較久，且占用往來車道之路面，當更應特別注意往來車輛行駛之情形，
    於確定無礙往來車輛通行之情況下，始得迴轉，且依當時之情形，亦無不能注意
    之情事，其於訴外人羅賢原駕車在同向車道自後行來時，未讓其先行通過，或以
    其他適當之方式促使羅賢原避讓，以免車禍之發生，能注意而不注意，未遵守上
    開規定而逕自迴轉，致駕車自後駛來之訴外人羅賢原撞擊被告甲○○所駕駛之上
    開大貨車而發生本件車禍，被告甲○○有過失甚明，且此過失行為與訴外人羅賢
    原上開受傷致死之結果，衡諸經驗法則，其間有相當因果關係亦無疑義。又本件
    車禍經本院刑事庭於上開刑事案件審理中送臺灣省桃園縣區車輛行車事故鑑定委
    員會鑑定結果亦認：「甲○○駕駛自大貨車未注意前後左右無來車迴車；羅賢原
    駕駛小客車疏未注意車前狀況」為肇事原因，有該會九十一年五月三日九一府車
    鑑字桃字第九一０三００號函在卷可稽（見本院九十年度交訴字第一四八號刑事
    卷宗第八十八頁）；嗣經再送臺灣省汽車肇事覆議鑑定委員會鑑定結果，仍認：
    「一、甲○○於夜間駕駛自大貨車，行經無號誌岔路口，迴轉時未注意來往車輛
    ，為肇事主因；羅賢原於夜間駕駛自小客車，行經無號誌岔路口，未充分注意車
    前狀況，為肇事次因」，有該會九十一年八月二日府議字第九一一三０七號函附
    卷可憑（見同上刑事卷宗第一百三十一頁），本院刑事庭亦依前述全部調查證據
    之結果而同此認定，並據以科處被告甲○○罪刑在案；嗣雖檢察官提起上訴，仍
    經臺灣高等法院以九十二年度交上訴字第二號判決駁回上訴而告判決確定在案。
    是原告此部分之主張，即堪信為真實。
四、按因故意或過失，不法侵害他人之權利者，負損害賠償責任；不法侵害他人致死
    者，對於支出醫療及增加生活上需要之費用或殯葬費之人，亦應負損害賠償責任
    。被害人對於第三人負有法定扶養義務者，加害人對於該第三人亦應負損害賠償
    責任；不法侵害他人致死者，被害人之父、母、子、女及配偶，雖非財產上之損
    害，亦得請求賠償相當之金額，民法第一百八十四條第一項前段、第一百九十二
    條第一項、第二項、第一百九十四條定有明文。本件被告甲○○因過失致訴外人
    羅賢原於死，前已述及，而原告辛○○○、己○○、丁○○分別為訴外人羅賢原
    之母、女及配偶，有其等之戶籍謄本及戶籍登記簿謄本在卷可稽，且原告丁○○
    並為支出醫藥費及殯葬費用之人，則揆諸上揭法律規定，原告三人請求被告甲○○負損害賠償責任，自屬有據。再按受僱人因執行職務，不法侵害他人之權利者
    ，由僱用人與行為連帶負損害賠償責任，民法第一百八十八條第一項前段另有明
    文。就此原告主張被告甲○○為被告乙○○○○○○○○之受僱人，其因過失致
    生本件車禍時，係為執行職務時，故依上揭法律規定，被告乙○○○○○○○○
    應與被告甲○○負連帶損害賠責任等語。惟被告乙○○○○○○○○則否認其為
    被告甲○○之僱用人，並抗辯稱被告甲○○於九十年八月九日向被告乙○○○○○○○○借用上開大貨車係欲載運鋼鐵，且縱認被告甲○○受雇於被告乙○○○○○○○○，但車禍發生時被告甲○○並非執行職務，因被告甲○○係於車禍前
    向被告乙○○○○○○○○借用上開大貨車為私人用途，又被告甲○○縱然偶爾
    到被告乙○○○○○○○○處幫忙，其幫忙內容亦不包括開車等語。按民法第一
    百八十八條第一項所謂受僱人因執行職務不法侵害他人之權利，不僅指受僱人因
    執行其所受命令，或委託之職務自體，或執行該職務所必要之行為，而不法侵害
    他人之權利者而言，即受僱人之行為，在客觀上足認為與其執行職務有關，而不
    法侵害他人之權利者，就令其為自己利益所為亦應包括在內；且所稱之受僱人，
    係以事實上之僱用關係為標準，僱用人與受僱人間已否成立書面契約，在所不問
    ，最高法院四十二年台上字第一二二四號、四十五年台上字第一五九九號判例意
    旨足資參照。又民法第一百八十八條所稱之受僱人，係以事實上之僱用關係為標
    準，並不因屬臨時性質有所差異。至同條第一項所謂因執行職務不法侵害他人之
    權利，不僅指因執行其所受命令或委託之職務自體，或執行該職務所必要之行為
    而不法侵害他人之權利而言，即其行為在客觀上（外觀上）足認為與其執行職務
    有關而不法侵害他人之權利者，或職務上予以機會之行為及與執行職務之時間或
    處所有密切關係之行為，在客觀上足認為與其執行職務有關，而不法侵害他人之
    權利者，就令其為自己利益所為，亦應包括在內（最高法院五十四年度台上字第
    二四五四號、七十六年度台上字第八三九號、八十一年台上字第一三三二號、八
    十三年度台上字第八四四號裁判意旨參照）。經查，被告甲○○於本件車禍發生
    後於九十年八月十日第一次為警訊問時，即自陳伊現在佳福廣告社從事司機工作
    ，（車禍當日）下午約十九時才開始駕車要到對面佳福廣告社載招牌等語（見臺
    灣桃園地方法院檢察署九十年度相字第三○八號卷第三頁背面第四行、第四頁正
    面第九行）；於本院上開刑事案件九十年十月四日、九十一年三月十九日審理時
    復自陳伊會在被告乙○○○○○○○○處作招牌，伊在警訊時是說偶而會幫忙開
    車，伊是偶爾打零工等語（見上開本院刑事卷宗第十六頁正面、第十七頁正面、
    第七十二頁背面）；且至現場處理本件車禍之員警林政義亦於本院上開刑事案件
    審理中於九十年十二月十三日到庭證稱是被告甲○○向其自承係大貨車駕駛並說
    是廣告社之司機等語（見上開本院刑事卷宗第三十二頁正面）；另被告邱瑞烔並
    於本院上開刑事案件九十年十二月十三日審理時到庭證稱在車禍發生前一個星期
    被告甲○○仍至其店內從事臨時工等語（見上開本院刑事卷宗第三十二頁正面）
    ，是足認被告甲○○於車禍前有在被告邱瑞炯處從事臨時工之工作無疑。嗣被告
    甲○○雖於本院上開刑事案件審理中反於上開所言而表示其當時係向被告乙○○○○○○○○借車欲至桃園縣大園鄉處載廢鐵等語，惟查，證人彭德彬於本院九
    十三年三月四日言詞辯論時已到庭證稱伊有要求被告甲○○於車禍前向被告乙○○○○○○○○借車，但因車上有被告乙○○○○○○○○之東西須卸下放至店
    內，故被告甲○○始駕駛上開大貨車迴轉欲至佳福廣告社前等語，則綜合上開被
    告於刑事案件之陳述及證人彭德彬之證言內容，被告邱瑞烔既有僱用被告甲○○
    為臨時工之事實，而車禍時，被告甲○○係欲先駕駛前開大貨車至佳福廣告社店
    內卸下車上屬該廣告社之物品，上開大貨車又屬被告邱瑞烔所有，則客觀上，被
    告甲○○前開過失之駕駛行為，已足認係與執行職務之時間或處所有密切關係之
    行為，則縱令其係為自己利益所為，亦應包括在執行職務行為之內。故依上揭民
    法第一百八十八條前段之規定及最高法院之見解，被告邱瑞烔自屬被告甲○○之
    僱用人而應與之共同負本件侵權行為之連帶侵權行為責任。另被告邱瑞烔所辯稱
    被告甲○○之工作內容不包含開車等語，惟查，被告甲○○之全民健康保險投保
    單位係桃園縣汽車駕駛員職業工會，有中央健康保險局北區分局九十一年九月十
    日健保桃承一字第○九一○○五八一九八號函附被告甲○○投保資料乙紙在上開
    本院刑事卷內可按（見第一百六十八頁），顯見被告甲○○有駕駛汽車之專業技
    能，衡情其工作內容自當包含開車在內，是被告邱瑞烔上開所辯，尚不足採。至
    被告邱瑞烔聲請本院調取上開被告甲○○警訊錄音帶加以勘驗之部分，業據桃園
    縣政府警察局平鎮分局九十三年四月二十七日第○九三九○○七四四五號函覆本
    院稱當時未製作錄音帶，有該函文乙紙附卷可稽；且其餘刑事卷內之錄音帶亦於
    執行完畢後經臺灣桃園地方法院檢察署消音銷毀，有上開檢察署九十三年四月八
    日桃檢清總字第○九三○○○○○一二號函乙紙在卷足憑，是此部分之證據本院
    雖無從調查，然依其他證據之調查結果，仍無礙本院所認定之前開事實，附此敘
    明。
五、本件被告二人既應對原告負連帶損害賠償責任，則本件所續應審究者，乃為原告
    所主張被告應連帶賠償之金額是否可採？爰分項論述如下：
（一）醫藥費用：此部分原告丁○○主張其支出訴外人羅賢原之醫藥費計一萬四千零
      八十八元之事實，業據提出長庚紀念醫院醫療費用收據及壢新醫院收據各二紙
      為證，並為被告二人所不爭執，堪信為真實。
（二）殯葬費用：此部分原告丁○○主張其支出之殯葬費用共計十五萬三千四百六十
      元之事實，業據提出葬儀社估價單及收據各乙紙，並為被告二人所不爭執，亦
      堪信為真實。
（三）扶養費用：此部分原告提出八十九年臺灣省簡易生命表、戶籍謄本、戶籍登記
      簿謄本、戶籍登記除戶簿謄本各乙份為證，並分別主張如下：
      I‧原告丁○○主張其為訴外人羅賢原之配偶，於訴外人羅賢原生前即受其扶
          養，且原告丁○○為五十八年六月二日生，現年三十二歲，依內政部八十
          九年台閩地區簡易生命表所載之女性平均餘命表所示，尚有四十七點三二
          年壽命，故仍有四十七年可受訴外人羅賢原扶養，按每年扶養親屬寬減額
          七萬四千元計算，且依霍夫曼式計算法扣除中間利息，所得一次請求之扶
          養費總額為一百八十一萬五千四百九十七元之事實。惟按受扶養權利者，
          以不能維持生活而無謀生能力者為限，民法第一千一百十七條第一項定有
          明文。經查，原告丁○○現年三十二歲，有其戶籍謄本可稽，是其正值壯
          年，且有土地二筆及房屋各一筆、汽車一輛，九十年度利息及股利所得總
          額九萬八千五百七十三元，九十一年度薪資收入則為三十八萬零六百二十
          七元，有臺灣省南區國稅局屏東縣分局九十二年十月三日以南區國稅屏縣
          四字第○九二○○四三九五一號函附原告丁○○之所得資料清單及歸戶財
          產清單各二紙在卷可稽，是依現今社會狀況觀之，尚難認原告丁○○不能
          維持生活又無謀生能力，則原告丁○○此部分請求被告二人連帶負賠償責
          任，揆諸上開法律規定，尚不足採。
      II．原告辛○○○主張其為訴外人羅賢原之母，且係十八年三月二十五日生，
          現年七十二歲，依上開女性平均餘命表，尚有十一點九六年壽命，故仍有
          十一年可受訴外人羅賢原扶養，按每年扶養親屬寬減額七萬四千元計算，
          且依霍夫曼式計算法扣除中間利息，所得一次請求之扶養費總額為六十六
          萬一千九百二十六元之事實，被告二人就原告辛○○○所為計算扶養費之
          基礎事實及金額俱不爭執，並有戶籍登記簿謄本乙紙附卷可稽，是此部分
          固值認定，惟被告二人另抗辯稱原告辛○○○尚有其餘對之負扶養義務之
          人，應分擔此義務等語。經查，原告辛○○○除訴外人羅賢原外，尚有訴
          外人庚○○、羅家聲、戊○○三名子女，有戶籍登記簿謄本乙紙、戶籍謄
          本二份在卷足憑，而按直系血親間互負扶養義務，民法第一千一百十四條
          第一款定有明文，故訴外人羅賢原所對原告辛○○○負擔之扶養義務，即
          應與其他三名兄弟姊妹分擔之。準此之計算結果，原告辛○○○此部分所
          損失之扶養費應為十六萬五千四百八十二元（計算式如下：661926÷4＝
          165482元，小數點以下四捨五入，下同），是原告辛○○○此部分之請求
          ，即於此範圍內始為可採。
      III．原告己○○主張其為訴外人羅賢原之女，且係八十八年三月八日生，現年
          二歲，至成年為止尚得受訴外人羅賢原扶養十七年，按每年扶養親屬寬減
          額七萬四千元計算，且依霍夫曼式計算法扣除中間利息，所得一次請求之
          扶養費總額為九十二萬七千六百九十三元之事實。被告二人就原告己○○
          所為計算扶養費之基礎事實及金額俱不爭執，並有戶籍登記簿謄本乙紙附
          卷可稽，是此部分亦堪認定。惟被告甲○○另抗辯以此部分之扶養費應由
          原告己○○之母即原告丁○○分擔之等語。經查，依上開民法第一千一百
          十四條第一項之規定，原告丁○○既係原告己○○之母，自應分擔此部分
          之扶養義務，是被告甲○○此部分之所辯，尚屬可採，則計算結果，原告
          己○○此部分損失之扶養費應為四十六萬三千八百四十七元（計算式如下
          ：927693÷2＝463847元），是原告己○○此部分之請求，即於此範圍內
          始為可採。
（四）精神慰撫金：此部分原告主張其三人均與訴外人羅賢原關係密切，且因此車禍
      致精神上受重大刺激，痛苦異常，各受有相當於一百萬元之非財產上損害，被
      告二人則抗辯金額過高等語。經查，原告三人各為訴外人羅賢原之配偶、母、
      女，前已述及，是與訴外人羅賢原關係確屬至親，因本件車禍驟失至親，精神
      自極痛苦，且原告己○○於本件車禍時年僅二歲，年幼喪父，其日後成長過程
      所受之痛苦自更重大；又本院審酌本件車禍之經過情形、被告甲○○及訴外人
      羅賢原各自之過失程度、兩造之年紀、職業、經歷及依本院函查而有財政部臺
      灣省北區國稅局以九十二年九月三十日北區國稅資訊字第○九二一○五四一三
      七號函提被告佳福廣告社之財產歸屬資料清單乙紙、臺灣省南區國稅局屏東縣
      分局以九十二年十月三日以南區國稅屏縣四字第○九二○○四三九五一號函提
      原告丁○○、蔡彗予所得資料清單及歸戶財產清單六紙、臺灣省北區國稅局楊
      梅稽徵所以九十二年十月八日北區國稅楊梅二字第○九二一○一二三四八號函
      提被告甲○○歸戶財產清單、九十年度綜合所得稅申報書各乙紙、桃園縣楊梅
      鎮地政事務所以九十三年二月十七日以楊地資字第○九三○○○一五六六號函
      提桃園縣新屋鄉○○段第二五六地號土地登記謄本乙份、新竹國際商業銀行平
      鎮分行以九十三年二月十九日竹商銀平鎮字第○○四七之一號函覆帳號000
      00000000號之存款餘額、臺灣省北區國稅局新莊稽徵所以九十三年二
      月二十日北區國稅新莊二字第○九三一○○四一四五號函提原告辛○○○財產
      歸屬資料清單乙紙、楊梅稽徵所以九十三年四月九日北區國稅楊梅二字第○九
      三一○○三二七九號函提被告甲○○九十年度、九十一年度綜合所得稅各類所
      得資料清單二紙附卷所示之兩造財產及所得狀況等一切情狀，認本件原告三人
      各請求被告連帶賠償一百萬元，尚嫌過高，其中原告辛○○○之部分應予核減
      至五十萬元；原告丁○○之部分應予核減至六十萬元；原告己○○之部分應予
      核減至八十萬元，始較適當。
（五）綜上所述，原告辛○○○因本件車禍所受之損害金額為五十六萬五千四百八十
      二元（165482＋500000＝665482元）；原告丁○○所受之損害金額為七十六萬
      七千五百四十八元（14088＋153460＋600000＝767548元）；原告己○○所受
      損害之金額則為一百二十六萬三千八百四十七元（463847＋800000＝0000000
      元）。
六、又按損害之發生或擴大，被害人與有過失者，法院得減輕賠償金額，或免除之，
    民法第二百十七條定有明文。本件車禍之發生固因被告甲○○違反規定逕自迴轉
    所致，然訴外人羅賢原於夜間駕駛前開自用小客車，行經無號誌岔路口，未充分
    注意車前狀況，亦屬與有過失無誤，此有上述刑事卷內之道路交通事故調查報告
    表可稽，而上開刑事案件之審理結果及臺灣省桃園縣區車輛行車事故鑑定委員會
    、臺灣省汽車肇事覆議鑑定委員會之鑑定結果，亦同此認定，前有述及，本院審
    酌本件車禍發生之經過，認訴外人羅賢原與有過失之比例應為十分之二，被告應
    連帶負擔之過失比例則為十分之八，準此，原告三人各得請求之金額即應依此比
    例減縮，計算結果，原告辛○○○得請求被告二人連帶賠償之金額為四十五萬二
    千三百八十六元（565482×8∕10＝452386元）；原告丁○○得請求被告二人連
    帶賠償之金額為六十一萬四千零三十八元（
      767548×8∕10＝614038元）；原告己○○得請求被告二人連帶賠償之金額為
      一百零一萬一千零七十八元（0000000×8∕10＝0000000元）。
七、末按本保險之給付項目如下：一　傷害醫療給付。二　殘廢給付。三　死亡給付
    ；保險人依本法規定給付之保險金，視為加害人或被保險人損害賠償金額之一部
    分，加害人或被保險人受賠償請求時，得扣除之，強制汽車責任保險法第二十五
    條第一項、第三十條定有明文。是依上揭法律規定，原告三人所得請求被告連帶
    賠償之傷害醫療給付及死亡給付中已經強制汽車責任保險給付之部分，即應視為
    加害人即被告損害賠償金額之一部分而加以扣除。而原告已自強制汽車責任保險
    給付受領傷害醫療給付八千三百九十元，此為原告所自陳在卷，並為被告所不爭
    執，另有強制汽車保險計算書乙紙在卷可按，則依上揭法律規定，原告丁○○所
    得請求之支出醫藥費之損失即應扣除此部分已領取之傷害醫療給付八千三百九十
    元；又原告亦自承已領取強制汽車責任保險賠償之死亡給付一百四十萬元，同為
    被告二人所不爭執及有上開計算書可稽，則原告三人所得請求之金額，即須各再
    扣除一百四十萬元之三分之一即四十六萬六千六百六十七元。則經最後計算結果
    ，原告辛○○○得請求被告二人連帶賠償之金額為八萬五千七百十九元（000000
    －000000＝85719元）；原告丁○○得請求被告二人連帶賠償之金額為十四萬七
    三百七十一元（000000－000000＝147371元）；原告己○○得請求被告二人連帶
    賠償之金額為五十四萬四千四百十一元（0000000－000000＝544411元）。
八、從而，原告三人依民法侵權行為規定之法律關係，請求被告二人應連帶給付原告
    辛○○○八萬五千七百十九元；應連帶給付原告丁○○十四萬七千三百七十一元
    ；應連帶給付原告己○○五十四萬四千四百十一元，及均自訴狀繕本送達翌日即
    九十一年十二月十三日起至清償日止，按法定利率即年息百分之五計算之利息，
    均為有理由，應予准許，其各逾此範圍之請求，則均為無理由，應予駁回。
九、本件判決所命被告連帶給付原告辛○○○、丁○○之金額均未逾五十萬元，依民
    事訴訟法第三百八十九條第一項第五款規定，應依職權宣告假執行，此部分原告
    雖陳明願供擔保請求宣告假執行，惟僅係促請本院為上開宣告假執行職權之發動
    ；又此部分被告均陳明願供擔保，請各准宣告免為假執行之部分，經核均無不合
    ，爰各酌定如主文所示之擔保金額，併予准許。至原告辛○○○、丁○○其餘之
    訴經駁回之部分，其假執行之聲請已失所附麗，應併駁回之。另原告己○○請求
    之部分，兩造均陳明願供擔保，請准宣告假執行或免為假執行。關於原告己○○
    勝訴部分，經核均無不合，爰各酌定如主文所示之擔保金額，併予准許。至原告
    己○○敗訴部分，其假執行之聲請，已失所附麗，應併予駁回之。
十、本件事證已臻明確，兩造其餘攻擊防禦方法及舉證，核與判決之基礎及結果不生
    影響，爰不一一論述，附此敘明。
據上論結，本件原告之訴為一部有理由，一部無理由，依民事訴訟法第七十九條、第
三百八十九條第一項第五款、第三百九十條第二項、第三百九十二條第二項，判決如
主文。
中　　　華　　　民　　　國　　九十三　　年　　　五　　　月　　三十一  　日
                                        臺灣桃園地方法院民事第二庭
~B法　　　官　張震武
右為正本係照原本作成
如對本判決上訴須於判決送達後二十日內向本院提出上訴狀併繳納上訴費
中　　　華　　　民　　　國　　九十三　　年　　　六 　　　月　　　九 　　日
~B法院書記官　惠  莊
